臺灣新北地方法院板橋簡易庭民事判決
　　　　　　　　　　　　　　       110年度板簡字第1604號
原      告  賴郁文  
被      告  黃威融  
上列當事人間請求侵權行為損害賠償事件，原告提起刑事附帶民
事訴訟，經本院刑事庭裁定移送前來（本院110年度審交附民字
第330號），本院於民國110年12月10日言詞辯論終結，判決如下
：
    主      文
被告應給付原告新臺幣243,696元，及自民國110年9月22日起至
清償日止，按週年利率5%計算之利息。
原告其餘之訴駁回。
本判決原告勝訴部分得假執行。
原告其餘假執行之聲請駁回。
    事實及理由
一、本件被告經合法通知，無正當理由未於最後言詞辯論期日到
    場，核無民事訴訟法第386 條所列各款情形，爰依原告之聲
    請，由其一造辯論而為判決。
二、原告主張：被告無駕駛執照，於民國109年8月26日18時36分
    許，騎乘車牌號碼000-0000號普通重型機車，沿新北市土城
    區明德路1段往金城路3段方向行駛，行經明德路1段與仁愛
    路口欲左轉之際，本應注意汽車行駛至交岔路口，左轉彎時
    ，應行至交岔路口中心處左轉，不得占用來車道搶先左轉，
    而依當時情形，並無不能注意之情事，竟疏未注意及此，未
    行至交岔路口中心處，即貿然占用來車道搶先左轉，適有訴
    外人林太強騎乘車牌號碼000-000號普通重型機車搭載原告
    ，沿明德路1段往青雲路方向直行至該處路口，見狀閃避不
    及，兩車因而發生碰撞，致原告人車倒地，而受有左側第2.
    3.4及6肋肋骨骨折輕微血胸、左鎖骨骨折、右膝、右手、左
    手腕、左肩、左肘擦挫傷、左膝撕裂傷等傷害。被告前開行
    為，業經本院以110年度審交易字第306號刑事判決有罪確定
    。原告因被告上開行為受有如下之損害：㈠醫療費用新臺幣
    （下同）81,526元；㈡看護費用144,000元：原告於109年8月
    26日至109年10月25日因傷由親人看護，共計60日，每日看
    護費用2,400元，請求被告給付看護費用144,000元；㈢交通
    費用2,750元：原告自住處搭乘計程車前往亞東紀念醫院就
    醫及前往警局製作筆錄支出之交通費用；㈣不能工作損失121
    ,600元：原告任職於統一超食代股份有限公司(下稱統一超
    食公司)，月薪30,400元，於109年8月26日至109年12月1日
    因傷不能工作而受有4個月不能工作損失121,600元；㈤精神
    慰撫金500,000元。總計849,876元。為此，爰依民法第184
    條第1項前段、第2項、第191條之2、第193條第1項前段、第
    195條前段之規定，請求被告賠償等語。並聲明：㈠被告應給
    付原告849,876元及自刑事附帶民事起訴狀繕本送達翌日起
    至清償日止，按週年利率5%計算之利息。㈡願供擔保請准宣
    告假執行。
三、被告則以：原告請求醫療費用81,526元部分，被告無力賠償
    ；原告請求看護費144,000元、交通費用2,750元，沒有意見
    ；原告請求工作損失121,600元部分，如原告仍有受領薪資
    ，應予扣除等語，資為抗辯。並聲明：原告之訴駁回。
四、法院之判斷：
  ㈠原告主張被告於上開時、地騎乘前揭車輛，未行至交岔路口
    中心處，即貿然占用來車道搶先左轉，與林太強騎乘搭載原
    告之前開機車發生碰撞，原告因人車倒地而受有左側第2.3.
    4及6肋肋骨骨折輕微血胸、左鎖骨骨折、右膝、右手、左手
    腕、左肩、左肘擦挫傷、左膝撕裂傷等傷害等情，業據提出
    亞東紀念醫院診斷證明書暨醫療費用收據、影像醫學科檢查
    與治療同意書、麻醉同意書、手術同意書、受傷照片及事故
    現場照片為證，另有本院110年度審交易字第306號刑事判決
    存卷可考，並經本院依職權調閱上開刑事案件偵審卷宗，核
    閱屬實，復為被告所不爭執，堪信原告此部分之主張為真。
  ㈡按因故意或過失，不法侵害他人之權利者，負損害賠償責任
    ；汽車、機車或其他非依軌道行駛之動力車輛，在使用中加
    損害於他人者，駕駛人應賠償因此所生之損害；不法侵害他
    人之身體或健康者，對於被害人因此喪失或減少勞動能力或
    增加生活上之需要時，應負損害賠償責任；不法侵害他人之
    身體、健康，被害人雖非財產上之損害，亦得請求賠償相當
    之金額，民法第184條第1項前段、第191條之2前段、第193
    條第1項、第195條第1項前段分別定有明文。查被告不法侵
    害原告身體及健康權之侵權行為事實，業經認定於前，從而
    ，原告依前開規定，訴請被告負賠償責任，洵屬有據，茲將
    原告得請求被告賠償之金額，分述如下：
  ⒈醫療費用部分：
    原告主張因被告前開過失傷害行為，受有前開傷勢，而支出
    醫療費用81,526元乙節，業據提出前揭診斷證明書暨醫療費
    用收據為佐，且為被告所不爭執，則原告請求被告給付醫療
    費用81,526元，洵屬可採。
  ⒉看護費用部分：
    按親屬間之看護，縱因出於親情而未支付該費用，然其所付
    出之勞力，顯非不能以金錢為評價，此種基於身分關係之恩
    惠，自不能加惠於加害人，而應比照一般看護情形，認被害
    人受有相當看護費之損害，命加害人賠償，始符合民法第19
    3條第1項所定「增加生活上需要」之意旨（最高法院89年度
    台上字第1749號判決要旨參照）。原告主張其因本件事故受
    傷，於住院暨出院期間需仰賴專人看護，並提出亞東紀念醫
    院診斷證明書為證，觀諸亞東紀念醫院109年10月27日、109
    年12月8日出具之診斷證明書醫囑欄分別記明：「病人109年
    8月26日至急診住院，109年8月29日接受鎖骨鎖定式鈦合金
    骨板復位固定手術，109年8月31日出院，109年9月8日至109
    年10月27日共門診3次，手術後須休養3個月，須專人看護照
    顧1個月」、「病人109年8月26日至急診住院，109年8月29
    日接受鎖骨鎖定式鈦合金骨板復位固定手術，109年8月31日
    出院，109年9月8日至109年12月8日共門診5次，手術後須休
    養4個月，須專人看護照顧1個月，手術後半年不宜負重超過
    10公斤」，堪認原告因傷而有專人看護必要之期間應為109
    年8月26日至109年9月28日(手術後須專人看護照顧1個月之
    期間為109年8月30日至109年9月28日)。又原告主張其住院
    及出院休養期間係由親人照護，此部分雖未實際支出看護費
    ，然揆諸前開說明，原告既已證明其有由專人照顧之必要，
    縱無現實看護費之支出，仍得向被告請求賠償相當於看護費
    之損害。再原告主張以每日2,400元計算看護費用，與國內
    目前一般僱請全日看護之人力費用相當，堪認合理，是以，
    原告請求被告給付109年8月26日至109年9月28日，共計34日
    之看護費用81,600元（計算式：2,400元×34日＝81,600元）
    ，洵屬可採，逾此範圍，則無理由。
  ⒊交通費用部分：
  ⑴查原告主張其因本件事故受傷，於109年9月7日、同年9月8日
    、同年9月14日、同年9月29日、同年10月12日需搭乘計程車
    至亞東紀念醫院就診，而支出交通費用等語，並提出109年9
    月7日、同年9月8日、同年9月14日、同年9月29日、同年10
    月12日計程車乘車證明為佐，且為被告所不爭執，則原告請
    求被告賠償此部分交通費用共1,230元(計算式：120元＋110
    元＋100元＋135元＋95元＋135元＋135元＋135元＋130元＋135元＝1,
    230元)，即屬有據。
  ⑵又觀之前開診斷證明書及醫療費用收據，可見原告於109年8
    月31出院，並於同年10月27日、同年11月10日、同年12月8
    日前往亞東紀念醫院就診，原告就此部分雖未提出計程車乘
    車證明，惟本院審酌原告所受傷勢為左側鎖骨骨折、左胸2
    、3、4、6肋骨骨折等，堪認原告前往醫院門診，確有藉助
    計程車通行之必要，其前往醫院門診所支出之計程車車資當
    屬本件侵權行為所增加之生活上需要，原告就此部分請求被
    告賠償其交通費用之損失，應屬有據，又參以原告提出之前
    開計程車乘車證明之平均車資為123元(計算式：1,230元÷10
    ＝123元)，則原告就此部分，請求被告賠償交通費用961元（
    計算式：123元×7＝861元)，亦有理由。至原告於同年8月26
    日至亞東紀念醫院急診部分，參酌原告所受傷勢為左側鎖骨
    骨折、左胸2、3、4、6肋骨骨折等，衡情原告於是日應非自
    行搭乘計程車而係搭乘救護車至醫院急診，此外，原告亦未
    提出證據證明其於是日受有交通費用之損失，其應無從請求
    被告賠償該日之交通費用損失，附此敘明。
  ⑶原告主張其於109年9月21日前往警局製作筆錄，而受有交通
    費用損失，固提出計程車乘車證明為憑，惟此係本件事故發
    生後，原告以告訴人身分前往警察機關提出告訴時所衍生之
    費用，係原告權衡利弊得失、自主決定之支出，尚非實現損
    害賠償債權，證明損害發生及其範圍所必要，與本件事故間
    難認有相當因果關係，縱原告確有因此支出交通費用，亦難
    謂係因本件事故所生之損害，自無從向被告請求賠償。
  ⑷準此，原告得請求被告賠償之交通費用共計2,091元(計算式
    ：1,230元＋861元＝2,091元)。
  ⒋不能工作損失部分：
  ⑴原告主張其任職於統一超食公司，其於109年8月26日起至110
    年12月1日止因傷不能工作等情，業據提出亞東紀念醫院診
    斷證明書、員工服務證明書、請假申請單、出勤紀錄及薪資
    明細表為憑，觀諸亞東紀念醫院109年12月8日出具之診斷證
    明書醫囑欄記明：「病人109年8月26日至急診住院，109年8
    月29日接受鎖骨鎖定式鈦合金骨板復位固定手術，109年8月
    31日出院，109年9月8日至109年12月8日共門診5次，手術後
    須休養4個月，須專人看護照顧1個月，手術後半年不宜負重
    超過10公斤」，堪認原告主張其於109年8月26日起至109年1
    2月1日因傷不能工作，應屬可信。
  ⑵原告雖主張其每月薪資為30,400元，然原告所提薪資明細不
    足以證明其每月薪資為30,400元，又觀諸原告提出之108年
    度綜合所得稅各類所得資料清單，可見原告108年度薪資給
    付總額為356,539元，則原告每月薪資應為29,712元（計算
    式：356,539元÷12＝29,712元，元以下四捨五入）、每日薪
    資則為990元（計算式：29,712元÷30＝990元，元以下四捨五
    入），是以，原告於109年8月26日起至109年12月1日因傷不
    能工作所受損失應為97,020元（計算式：990元×98日＝97,02
    0元）。然稽之原告提出之薪資明細表，足見原告於109年9
    月至同年11月仍有受領薪資共計43,960元(計算式：17,491
    元＋20,067元＋6,402元＝43,960元)，原告所得請求被告賠償
    不能工作損失之金額應扣除其已受領之薪資，而為53,060元
    （計算式：97,020元－43,960元＝53,060元），逾此部分，即
    無可採。
  ⒌精神慰撫金部分：
    再按不法侵害他人之人格權，被害人受有非財產上損害，請
    求加害人賠償相當金額之慰撫金時，法院對於慰撫金之量定
    ，應斟酌實際加害情形、所造成之影響、被害人痛苦之程度
    、兩造之身分地位、經濟情形及其他各種狀況，以核定相當
    之數額（最高法院47年度台上字第1221號、51年度台上字第
    223號判例意旨參照）。查原告因被告前開過失傷害行為，
    而受有上開傷勢，已如前述，堪認原告精神上自受有一定程
    度之痛苦，原告依民法第195條第1項規定，請求非財產上損
    害賠償，洵屬有據。爰審酌原告擔任作業員、月入約27,000
    元至28,000元，名下無財產；被告為鐵工學徒、月入約20,0
    00元，名下無財產等情，業經兩造陳述在卷，另參酌兩造稅
    務電子閘門所得調件明細表所示資力狀況，經綜合考量兩造
    之關係、身分地位、經濟狀況、原告受傷程度、被告之侵權
    行為態樣暨情節等一切情狀，認原告請求被告賠償500,000
    元之非財產上損害尚屬過高，應核減為100,000元為適當。
  ⒍綜上，原告得請求被告賠償之金額共計318,277元（計算式
    ：81,526元＋81,600元＋2,091元＋53,060元＋100,000元＝
    318,277元）。
  ㈢末按保險人依強制汽車責任保險法規定所為之保險給付，視
    為被保險人損害賠償之一部分；被保險人受賠償請求時，得
    扣除之，強制汽車責任保險法第32條定有明文。此一規定之
    立法目的，在於保險人之給付乃由於被保險人支付保險費所
    生，性質上屬於被保險人賠償責任之承擔或轉嫁，自應視為
    加害人或被保險人損害賠償金額之一部分，為避免受害人雙
    重受償，渠等於受賠償請求時，自得扣除之。經查，本件原
    告業已受領強制保險金額為74,581元，此有原告提出之賠款
    通知單存卷可憑，揆諸前揭規定，原告得請求之金額自應扣
    除強制險保險金。準此，原告於本件所尚得請求之金額即應
    為243,696元（計算式：318,277元－74,581元＝243,696元）
    。
五、綜上所述，原告依民法第184條第1項前段、第191條之2、第
    193條第1項前段、第195條第1項前段規定，請求被告給付24
    3,696元，及自刑事附帶民事起訴狀繕本送達翌日即110年9
    月22日起至清償日止，按週年利率5%計算之利息，為有理由
    ，應予准許。逾此範圍之請求，為無理由，應予駁回。
六、本件原告勝訴部分係適用簡易訴訟程序所為被告敗訴之判決
    ，爰依職權宣告假執行。又原告聲請供擔保宣告假執行之部
    分，僅係促使法院職權發動，毋庸另予准駁之表示。至原告
    敗訴之部分，其假執行之聲請即失所附麗，應予駁回。
七、由刑事庭移送民事庭之附帶民事訴訟案件，免納裁判費用，
    此有刑事訴訟法第504條第2項之明文規定。據此，原告提起
    本件刑事附帶民事訴訟請求被告賠償損害，依法無需繳納裁
    判費，另綜觀卷內資料，兩造復無其他訴訟費用之支出，爰
    無庸宣告兩造各應負擔訴訟費用之金額。
中    華    民    國    111    年    1    月    21    日
                  臺灣新北地方法院板橋簡易庭
                             法  官  施函妤
以上為正本係照原本作成。
如不服本判決，應於送達後20日內，向本院提出上訴狀並表明上
訴理由，如於本判決宣示後送達前提起上訴者，應於判決送達後
20日內補提上訴理由書（須附繕本）。
中    華    民    國    111    年    1    月    24    日
                             書記官  吳昌穆